臺灣臺中地方法院刑事裁定
111年度單禁沒字第876號
聲  請  人  臺灣臺中地方檢察署檢察官
受  刑  人  劉桂朋



上列聲請人因被告違反毒品危害防制條例案件，聲請單獨宣告沒
收（111年度執聲2101號），本院裁定如下：
    主    文
扣案之第一級毒品海洛因1袋（內含2小包，合計淨重20.86公克
）沒收銷燬之。
    理    由
一、聲請意旨略以：臺灣臺中地方檢察署（下稱臺中地檢署）95
    年度毒保字第17939號之扣押物海洛因1包（毛重21.6公克）
    ，係臺中地檢署檢察官偵辦95年度偵字第2445、3690、3726
    號等案件，經警方於民國95年1月23日晚上21時30分許，在
    臺中市崇德路與崇德五街路口處查獲劉桂朋（聲請意旨贅載
    同日晚上23時10分許，在甘肅路1段8號13樓之2，查獲洪榮
    華、溫巧綺等人，應予刪除）所扣得，經送請法務部調查局
    鑑定含有第一級毒品海洛因成分，有該局所出具之95年6月9
    日調科壹字第000000000號鑑定通知書（聲請意旨誤載為...
    ....鑑定通知書，應予更正）1紙在卷足稽。而上開海洛因
    毒品1袋（毛重21.6公克）雖係被告劉桂朋所持有，然因無
    證據足以證明與該案之販賣毒品犯行有關，且劉桂朋辯稱係
    供其自己施用，故未經法院宣告沒收銷燬（本院95年度重訴
    字第1725號及臺灣高等法院臺中分院96年度上重更（一）字
    第63號刑事判決參照）。惟被告劉桂朋因施用第一級毒品海
    洛因，經本院裁定送觀察、勒戒後，認無繼續施用毒品之傾
    向，由臺中地檢署檢察官於95年5月30日以95年度毒偵字第5
    17號為不起訴處分，業已確定。上開扣押之第一級毒品海洛
    因1包，既屬違禁物，爰依刑法第38條第1項、40條第2項、
    毒品危害防制條例第18條第1項前段規定，聲請單獨宣告沒
    收銷燬等語。
二、按沒收、非拘束人身自由之保安處分適用裁判時之法律，刑
    法第2條第2項定有明文。又105年7月1日前施行之其他法律
    關於沒收、追徵、追繳、抵償之規定，不再適用，刑法施行
    法第10條之3第2項亦有明文。刑法關於沒收之規定既已全盤
    修正，自應回歸刑法一體適用裁判時即修正後之刑法第五章
    之一沒收規定，然毒品危害防制條例第18條係於105年6月22
    日修正公布，並自105年7月1日施行，復於109年1月15日再
    次修正公布為：「查獲之第一級、第二級毒品及專供製造或
    施用第一級、第二級毒品之器具，不問屬於犯罪行為人與否
    ，均沒收銷燬之」，於110年5月1日施行，係因應上開刑法
    施行法第10條之3施行後為之修正，為刑法沒收規定之特別
    規定，自應優先適用，是本案沒收部分，應適用109年1月15
    日施行之毒品危害防制條例第18條規定。又違禁物或專科沒
    收之物得單獨宣告沒收，刑法第40條第2項亦定有明文。
三、經查：
　㈠被告劉桂朋前因施用毒品案件，經本院裁定執行觀察、勒戒
    後，因無繼續施用毒品之傾向，由臺中地檢署檢察官以95年
    度毒偵字第517號為不起訴處分確定等情，業經本院核閱全
    案卷證，並有上開不起訴處分書1份在卷足憑，堪認屬實。
　㈡扣案之白粉1袋（內含2小包，合計淨重20.86公克），經送驗
    後確檢出第一級毒品海洛因成分，有臺中地檢署95年度毒保
    字第17939號扣押物品清單、法務部調查局95年9月9日調科
    壹字第000000000鑑定通知書各1份附卷可稽（見執聲2101卷
    第7-9頁），足認上開物品確為第一級毒品，屬違禁物無訛
    ，應沒收銷燬之。又扣案包裝毒品所用之包裝袋，因與其內
    之毒品成分難以析離，且無析離之實益與必要，應視同毒品
    ，併予沒收銷燬之。至送驗耗損部分之毒品，因已滅失，爰
    不另宣告沒收銷燬。
四、爰依刑事訴訟法第455條之36第2項，毒品危害防制條例第18
    條第1項前段，刑法第40條第2項規定，裁定如主文。
中　　華　　民　　國　　111 　年　　9 　　月　　26　　日
                    刑事第十八庭  法  官  李宜璇
以上正本證明與原本無異。
如不服本裁定，應於收受送達後5日內向本院提出抗告狀。（應
附繕本）
                                  書記官  張雅如
中　　華　　民　　國　　111 　年　　9 　　月　　26　　日